【裁判字號】    95,台抗,73
【裁判日期】    950223
【裁判案由】    因貪污聲請再審
【裁判全文】
最高法院刑事裁定                九十五年度台抗字第七三號
    抗  告  人  甲○○
                        57號.
上列抗告人因貪污案件，不服台灣高等法院台中分院中華民國九
十四年十二月九日駁回其聲請再審之裁定（九十四年度抗更字第
六號），提起抗告，本院裁定如下：
    主  文
抗告駁回。
    理  由
按刑事訴訟法第四百二十條第一項第六款所謂確實之新證據，固
非以絕對不須經過調查程序為條件，但必須可認為確實足以動搖
原確定判決而為受判決人有利之判決者為限，倘受判決人因對有
利之主張為原確定判決所不採，事後任意由人出一證明書，證明
受判決人前次所為有利之主張，係屬實在，憑以聲請再審，此項
證據既非判決後所發見，又非不須調查之確定新證據，顯然不足
以使原確定判決發生動搖，即難據以開始再審。抗告人甲○○所
提由黃宗政出具之「聲明啟事」，係於民國九十四年六月七日書
立，既非原法院審理當時已經存在而發現在後或審判時未經注意
之證據，亦非不須經調查即顯然可認為足以動搖原確定判決，自
非刑事訴訟法第四百二十條第一項第六款所稱之確實新證據，自
不得據為聲請再審之事由；又上開條款所稱發見之新證據，係指
該項證據，事實審法院於判決前因未經發見，不及調查斟酌，至
其後始行發見者而言，若判決前已經當事人提出或聲請調查之證
據，經原法院捨棄不採者，即非該條款所謂發見之新證據，不得
據為聲請再審之原因。抗告人所提證人魏隆永、鄭春苔、廖惠貞
嗣後之證言，既為原審捨棄不採，抗告人以未傳訊證人魏隆永等
十餘人為由提起第三審上訴，亦經本院以其上訴不合法律上之程
式，從程序上判決駁回其上訴在案；抗告人聲請調查之證據，既
經原法院捨棄不採，亦非該條款所謂發見之新證據，仍不得據為
聲請再審之原因。復按有罪之判決確定後，發現原判決所憑之證
物已證明其為偽造或變造者；原判決所憑之證言、鑑定或通譯已
證明其為虛偽者，該等證明，以經判決確定，或其刑事訴訟不能
開始或續行非因證據不足者為限，始得聲請再審。抗告人提出台
中市警察局第二分局文正派出所七十七年六月二十八日、七月四
日、七月十三日呈報單、同所同年六月二十九日、七月十一日違
警事件呈報單、同年七月十一日陳永相警訊筆錄、同年六月二十
八日報告、同年六月十四日讓渡書、七十七年六月十四日房屋租
賃契約書，主張證人陳永相之證言虛偽及「杏花村飲食店」收支
帳冊記載不實云云，然陳永相之證言並未經法院判決其為虛偽確
定，「杏花村飲食店」收支帳冊亦未經法院判決其為偽造定讞，
或其刑事訴訟不能開始或續行非因證據不足者，尤不得以此為由
聲請再審，原法院因而駁回抗告人再審之聲請。經核於法並無違
誤。抗告意旨仍執陳詞，指摘原裁定違法，非有理由，應予駁回
。末查當事人對於法院之裁定有不服者，除有特別規定外，得抗
告於直接上級法院，刑事訴訟法第四百零三第一項定有明文。換
言之，抗告係不服下級法院之裁定，向上級法院請求救濟之方法
，從而未經下級法院裁定之案件，自不得抗告於上級法院。本件
抗告人觸犯刑法第一百三十五條第一項之妨害公務罪部分，抗告
人向原法院聲請再審時，並未就此部分提出聲明，原裁定亦未就
此部分為裁定，抗告人對未經裁定之妨害公務罪部分，提起抗告
（見抗告理由狀三之(三)(四)(五)），顯為法律上所不應准許，應併予
駁回。
據上論結，應依刑事訴訟法第四百十一條前段、第四百十二條，
裁定如主文。
中    華    民    國  九十五  年    二    月  二十三  日
                      最高法院刑事第二庭
                          審判長法官  紀  俊  乾
                                法官  黃  正  興
                                法官  陳  東  誥
                                法官  劉  介  民
                                法官  郭  毓  洲
      本件正本證明與原本無異
                                      書  記  官
中    華    民    國  九十五  年    三    月    一    日
                                                      Ｙ


司法院資訊處製作；財團法人民間司法改革基金會備份。
